【裁判字號】    95,訴,278
【裁判日期】    950915
【裁判案由】    毒品危害防制條例
【裁判全文】
臺灣宜蘭地方法院刑事判決               95年度訴字第278號
公  訴  人  臺灣宜蘭地方法院檢察署檢察官
被      告  甲○○
                    （另案
上列被告因毒品危害防制條例案件，經檢察官提起公訴（95年度
毒偵字第509號）及移送併辦（95年度毒偵字第644號、95年度偵
字第2764號），嗣於本院準備程序進行中，被告先就被訴事實為
有罪之陳述，經裁定進行簡式審判程序，本院判決如下：
    主  文
甲○○施用第一級毒品，處有期徒刑壹年，扣案之第一級毒品海
洛因參包（毛重共計零點壹零壹公克），均沒收銷燬之；注射針
筒壹支，沒收之。又施用第二級毒品，處有期徒刑柒月，扣案之
第二級毒品安非他命壹包（毛重零點零伍公克），沒收銷燬之；
安非他命吸食器壹組，沒收之。應執行有期徒刑壹年伍月，扣案
之第一級毒品海洛因參包（毛重共計零點壹零壹公克）、第二級
毒品安非他命壹包（毛重零點零伍公克），均沒收銷燬之；注射
針筒壹支、安非他命吸食器壹組，均沒收之。
    事  實
一、甲○○前因毒品危害防制條例案件，經本院以93年度訴字第
    405號判決判處有期徒刑八月、三月，應執行有期徒刑十月
    ；以94年度訴字第113號判決判處有期徒刑八月、五月，應
    執行有期徒刑十月確定，並以94年度聲字第304號裁定其應
    執行有期徒刑一年七月確定，入監服刑後，於民國95年3月3
    日縮短刑期假釋出監（假釋縮刑期滿日本為95年8月1日），
    惟於95年7月21日遭撤銷假釋確定，尚有殘刑四月二十九日
    待執行（未構成累犯。甲○○自95年8月3日起，因另案在臺
    灣宜蘭看守所羈押中。）。又甲○○前亦因施用毒品案件，
    經送觀察、勒戒後，認為無繼續施用毒品之傾向，而於93年
    3月19日執行完畢釋放，並經臺灣宜蘭地方法院檢察署檢察
    官於同日以93年度毒偵緝字第22號為不起訴處分確定。詎其
    猶不知悔改，明知海洛因、安非他命為毒品危害防制條例第
    2條第2項第1、2款所規定之第一、二級毒品，不得擅自施用
    ，竟仍於前開觀察勒戒執行完畢後五年內，基於反覆持續施
    用第一級毒品海洛因之單一行為決意，自95年4月間某日起
    ，至95年7月16日9時許止，在宜蘭縣宜蘭市○○○路112巷3
    0號住處內、署立宜蘭醫院廁所內及其他宜蘭縣境內不詳處
    所等地，以將第一級毒品海洛因摻水置入針筒內，再將之注
    射入體內之方式，施用第一級毒品海洛因多次（期間約2、3
    天施用1次）。復基於反覆持續施用第二級毒品安非他命之
    單一行為決意，於95年4月26日凌晨某時、95年6月17日12時
    30分往前回溯96小時內某時、95年7月16日19時往前回溯96
    小時內某時，在宜蘭縣宜蘭市○○路86巷4弄79號2樓內及其
    他宜蘭縣境內不詳處所等地，以將第二級毒品安非他命放入
    玻璃球吸食器內用火燒烤，再吸食其所生煙霧之方式，施用
    第二級毒品安非他命3次。嗣分別於95年4月26日10時50分許
    ，在宜蘭縣宜蘭市○○路86巷4弄79號2樓為警查獲，並扣得
    第二級毒品安非他命1包（毛重0.05公克）及其所有之安非
    他命吸食器1組；於95年6月17日12時30分許，在宜蘭縣宜蘭
    市○○○路112巷30號為警查獲，並扣得第一級毒品海洛因2
    包（毛重共計0.1公克）；於95年7月16日17時許，在宜蘭縣
    宜蘭市○○○路112巷30號為警查獲，並扣得第一級毒品海
    洛因1包（毛重0.001公克）及其所有之注射針筒1支後，始
    查知上情。
二、案經宜蘭縣警察局礁溪分局、宜蘭分局報請臺灣宜蘭地方法
    院檢察署檢察官偵查起訴及移送併辦，嗣於本院準備程序進
    行中，被告先就被訴事實為有罪之陳述，經裁定進行簡式審
    判程序。
    理  由
一、上揭犯罪事實，業據被告甲○○於警詢、檢察官偵訊及本院
    審理時坦承不諱，且其歷次為警查獲後，於95年4月26日19
    時20分、95年6月17日、95年7月16日19時所採之尿液，經送
    檢驗結果，確實呈現嗎啡、可待因及安非他命、甲基安非他
    命陽性反應之事實，亦有宜蘭縣警察局礁溪分局偵辦毒品案
    件嫌疑犯尿液送驗編號姓名對照表2件、宜蘭縣警察局宜蘭
    分局偵辦毒品案件尿液檢體編號姓名對照登記簿1件、慈濟
    大學濫用藥物檢驗中心檢驗總表3件在卷可稽。此外，復有
    第二級毒品安非他命1包（毛重0.05公克）、第一級毒品海
    洛因3包（毛重共計0.101公克）、注射針筒1支、安非他命
    吸食器1組扣案可資佐證。而被告於95年4月26日10時50分為
    警查獲時扣案之1包結晶物，經警方以毒品試劑測試結果為
    第二級毒品安非他命（毛重0.05公克）；於95年6月17日12
    時30分為警查獲時扣案之2包白粉，經法務部調查局檢驗結
    果均為第一級毒品海洛因（毛重共計0.1公克）等事實，亦
    有毒品試劑測試結果相片、法務部調查局調科壹字第300001
    448號鑑驗通知書各1紙附卷可稽。又被告前因施用毒品案件
    ，經送觀察、勒戒後，認為無繼續施用毒品之傾向，而於93
    年3月19日執行完畢釋放，並經臺灣宜蘭地方法院檢察署檢
    察官於同日以93年度毒偵緝字第22號為不起訴處分確定乙情
    ，亦有上開不起訴處分書、全國施用毒品案件紀錄表、法務
    部全國檢察官線上查詢刑案人犯在監所最新資料報表、臺灣
    高等法院被告前案紀錄表各1件附卷可佐。依此，足徵被告
    上開自白確與事實相符，其於觀察勒戒執行完畢釋放後，五
    年內再犯本案施用第一、二級毒品罪之事證已臻明確，其犯
    行堪予認定，應依法論科。
二、查海洛因、安非他命分別為毒品危害防制條例第2條第2項第
    1、2款所規定之第一、二級毒品，不得擅自施用，故核被告
    施用海洛因、安非他命之行為，分別係犯毒品危害防制條例
    第10條第1項之施用第一級毒品罪、同條第2項之施用第二級
    毒品罪。被告施用行為前後持有海洛因、安非他命之低度行
    為，分別為其施用之高度行為所吸收，均不另論罪。又按立
    法者針對特定刑罰規範之構成要件，已預設其本身係持續實
    行之複次行為，具備反覆、延續之行為特徵，故將之總括或
    擬制成一個構成要件之「集合犯」行為，因刑法評價上為構
    成要件之行為單數，應僅成立一罪。查毒品因具有成癮性、
    濫用性（此觀毒品危害防制條例第2條之規定自明），立法
    實務首重以刑事處遇方式戒斷行為人毒癮，若無法收其實效
    ，始依法追訴處罰（此觀毒品危害防制條例第20、23條之規
    定即明），故施用毒品本身具備反覆、延續之行為特徵，持
    續多次施用毒品始為此類犯罪之典型或常態，於刑法評價上
    ，施用毒品應僅成立集合犯一罪（學者林鈺雄著「跨連新舊
    法之施用毒品行為—兼論行為單數與集合犯、接續犯概念之
    比較」，刊於95年7月本土法學雜誌第84期第141頁以下，亦
    採相同之見解。）。且自「刑事法若干犯罪行為態樣，本質
    上原具有反覆、延續實行之特徵，立法時既予特別歸類，定
    為犯罪構成要件之行為要素，則行為人基於概括之犯意，在
    密切接近之一定時、地持續實行之複次行為，倘依社會通念
    ，於客觀上認為符合一個反覆、延續性之行為觀念者，於刑
    法評價上，即應僅成立一罪。學理上所稱『集合犯』之職業
    性、營業性或收集性等具有重複特質之犯罪均屬之，例如經
    營、從事業務、收集、販賣、製造、散布等行為概念者是（
    最高法院95年度台上字第1079號判決意旨參照）」，亦可查
    悉我國終審機關採取相同立場。有關行為人多次施用毒品之
    犯罪，實務前均依修正前刑法第56條連續犯之規定論以一罪
    ，並加重其刑，惟因上開連續犯規定業經修正刪除，並自95
    年7月1日施行，其中修正理由說明四並載明「至連續犯之規
    定廢除後，對於部分習慣犯，例如竊盜、吸毒等犯罪，是否
    會因適用數罪併罰而使刑罰過重產生不合理之現象一節，在
    實務運用上應可參考德、日等國之經驗，委由學界及實務以
    補充解釋之方式，發展接續犯之概念，對於合乎接續犯或包
    括的一罪之情形，認為構成單一之犯罪，以限縮數罪併罰之
    範圍，用以解決上述問題」等語，本院基於前述施用毒品構
    成要件之反覆實行特徵，並考量連續犯規定業經刪除之法律
    實然面暨修正刪除之立法理由，認為行為人如基於反覆實行
    之犯意，在密切接近之一定時、地，持續實行單次或複次之
    施用毒品行為，應僅成立集合犯一罪，而變更先前所持連續
    犯之見解。且因不再論以連續犯，此部分並無因刑法第56條
    之連續犯規定業經修正刪除而有新舊法比較之必要。本件情
    形，被告業已供承係因染有毒癮而不斷施用第一級毒品海洛
    因、第二級毒品安非他命，佐以被告前曾因施用毒品之犯行
    ，經執行觀察勒戒完畢，並於執行有期徒刑一部而假釋後（
    參卷附之臺灣高等法院被告前案紀錄表），於假釋期間內，
    卻仍無法克制自己，並無視於警方之查緝，自95年4月間某
    日起至95年7月16日9時許止，於密切接近之時、地，施用第
    一級毒品海洛因多次（期間約2、3天施用1次）；於95年4月
    26日凌晨某時、95年6月17日12時30分往前回溯96小時內某
    時、95年7月16日19時往前回溯96小時內某時，於密切接近
    之時、地，施用安非他命毒品3次，並分別為警方查獲，顯
    見其確已施用毒品成癮，已產生施用毒品之依賴性，被告顯
    係各出於反覆、延續施用海洛因、安非他命毒品之單一行為
    決意至明，在行為概念上，其多次施用海洛因之行為、3次
    施用安非他命之行為，均應分別評價認係包括一罪之集合犯
    ，較符合社會通念及刑法學理，故公訴意旨認被告各次施用
    海洛因、安非他命之犯行間，分別應成立連續犯，容有誤會
    ，應予指明。另被告所犯前揭施用第一級毒品罪、施用第二
    級毒品罪，犯意各別，行為互殊，應予分論併罰。爰審酌被
    告之素行、智識程度；犯罪之動機、目的、手段；前已因施
    用毒品之犯行，經執行觀察勒戒完畢，並於執行有期徒刑一
    部而假釋後，於假釋期間內，仍不知悔改，復繼續沾染毒品
    惡習，其施用毒品行為對於自身及社會所造成之危害程度非
    輕；分別施用第一、二級毒品之犯罪態樣及施用之次數、頻
    率；犯後已坦承犯行，態度尚佳等一切情狀，分別量處如主
    文所示之刑，並定其應執行之刑，以示警懲。至於扣案之第
    二級毒品安非他命1包（毛重0.05公克）、第一級毒品海洛
    因3包（毛重共計0.101公克），不問是否屬於被告所有，均
    應依毒品危害防制條例第18條第1項前段規定，於被告所犯
    施用第一、二級毒品各罪下宣告沒收銷燬之，並併執行之。
    另扣案之注射針筒1支、吸食器1組，均為被告所有，且分別
    為供施用第一級毒品海洛因、第二級毒品安非他命所用之物
    等情，已據被告於本院審理時供承明確，均應依刑法第38條
    第1項第2款之規定，於其所犯施用第一、二級毒品各罪下宣
    告沒收，並併執行之。
三、公訴人雖僅就被告自95年4月中旬起，至95年4月24日止之施
    用第一級毒品海洛因多次之犯行；於95年4月26日凌晨之施
    用第二級毒品安非他命1次之犯行，提起公訴，餘如事實欄
    所載自95年4月間某日起，至95年7月16日9時許止之其他施
    用第一級毒品海洛因多次（期間約2、3天施用1次）之犯行
    ；於95年6月17日12時30分往前回溯96小時內某時、95年7月
    16日19時往前回溯96小時內某時之其他施用第二級毒品安非
    他命2次之犯行，均未及於起訴書中論列，然被告已於本院
    審理時坦承該部份犯行，且檢察官亦就上開部分犯行移送併
    辦（95年度毒偵字第644號、95年度偵字第2764號），本院
    復認為此部分施用第一級毒品海洛因、第二級毒品安非他命
    之犯行與已起訴之部分，分別有包括一罪之集合犯關係，分
    別屬於同一事實，均為起訴效力所及，自均應併予審理，附
    此敘明。
據上論斷，應依刑事訴訟法第273條之1第1項、第299條第1項前
段，毒品危害防制條例第10條第1項、第2項、第18條第1項前段
，刑法第38條第1項第2款、第51條第5款、第9款、第10款，判決
如主文。
本案經檢察官賴慶祥到庭執行職務。
中    華    民    國    95    年    9    月     15    日
                  刑事第三庭法  官  劉家祥
以上正本證明與原本無異。
如不服本判決應於收受本判決後10日內向本院提出上訴書狀，其
未敘述上訴理由者，並得於提起上訴後10日內向本院補提理由書
狀(均須按他造當事人之人數附繕本)「切勿逕送上級法院」。
                            書記官  邱淑秋
中    華    民    國    95    年    9     月    18    日
附錄本案論罪科刑法條全文：毒品危害防制條例第10條第1、2項
。
施用第一級毒品者，處 6 月以上 5 年以下有期徒刑。
施用第二級毒品者，處 3 年以下有期徒刑。


司法院資訊處製作；財團法人民間司法改革基金會備份。
